臺灣臺中地方法院刑事判決　　　　　　　　　　九十一年度豐交簡上字第一三三號
　　上　訴　人　　臺灣臺中地方法院檢察署檢察官
　　上　訴　人
　　即　被　告　　乙○○
右上訴人因被告過失傷害案件，不服本院豐原簡易庭九十一年度豐交簡字第七八號中
華民國九十一年二月二十六日第一審簡易判決（聲請案號：九十年度偵字第一九三八
三號）提起上訴，本院管轄第二審之合議庭判決如左：
    主  文
上訴駁回。
    事  實
一、乙○○於民國九十年四月三十日十七時四十五分許，駕駛ＬＡＱ－九二○號機車
    （下稱吳車），沿臺中縣大雅鄉○○路由大雅鄉往臺中市方向行進，本應注意車
    輛行駛時，駕駛人應注意車前狀況，並隨時採取必要之安全措施，而依當時情形
    ，又無不能注意之情形，詎於行經永和路一一三之八號前（為直路、無中心線之
    狹路處）時，竟疏未注意，因為閃避前方水漥而往左偏行，適逢其同向前方甲○○駕駛之ＶＰ－九七○九號自小客車（下稱古車），未讓迎面直行駛來之丙○○
    騎乘之ＫＤＪ－一六○號機車（沿永和路從臺中市往大雅鄉方向行進，下稱廖車
    ）先行，即貿然左轉欲停至路旁空地，造成廖車往路中閃避，而其閃避時亦疏未
    注意車前狀況，並隨時採取必要安全措施，因而與吳車發生碰撞，致丙○○人車
    倒地後，受有(1)右足壓砸傷併第一趾近端骨折及第三、四、五趾蹠骨骨折及伸肌
    腱斷裂併皮膚壞死(2)左側鎖骨骨折(3)左耳撕裂傷約一‧五公分之普通傷害。乙○○於肇事後留待現場且以電話通知丙○○家人，並在臺中縣警察局豐原分局大雅
    分駐所承辦警員劉慶瑞到場處理，尚未知是何人肇事之前，即向劉慶瑞陳述肇事
    經過自首犯罪，而接受裁判。
二、案經丙○○訴由臺中縣警察局豐原分局報告臺灣臺中地方法院檢察署檢察官偵查
    聲請以簡易判決處刑。
    理  由
一、訊據上訴人即被告（以下稱被告）乙○○對於前開車禍事實坦承不諱，惟矢口否
    認有過失傷害犯行，辯稱：按一般之行車習慣若在慢速駕駛時，駕駛人如發現前
    方對面來車欲轉彎時，其慣常之應對措施，係緊急煞車，以避開前方對面來車之
    轉彎，蓋如此方能避開車禍之發生，而駕駛人自無再向左方行駛之理，此乃因駕
    駛人當時之視線為左前方轉彎車輛所遮蔽而無從判斷對面尚有無來車。然本件告
    訴人既然自稱當時車速為時速二、三十公里，則告訴人當可輕易煞車停車，何不
    為之？何以煞車不及？是否車速過快？再者告訴人當時選擇向左閃避，顯然係因
    自己疏未注意車前狀況，且選擇往左閃避亦有違一般之行車習慣，再酌以現場事
    故圖，廖車係倒在被告車道上，顯見告訴人向左閃避之幅度過大，已超過對向來
    車所應注意之範圍，是本件古車之貿然左轉及告訴人未注意車前狀況才是發生本
    件車禍之原因。又肇事時，吳車正前方有一水窪，亦即本件肇事地段，其路面狀
    態有缺陷，並非一般狀況良好之道路，而正因被告注意車前之狀況，故才知道要
    迴避該水窪，且從雙方撞擊點及廖車倒在被告車道上可知，當時被告行進路線並
    無逾越該路段之中心點，亦即被告已盡相當之注意車前狀態之義務，其縱然迴避
    路面水窪時，亦相當謹慎小心未超越路面之中心，反觀告訴人向左閃避時，竟超
    越中心點而撞擊吳車，顯見其疏未注意車前狀況。另廖車車損情形為左側腳踏板
    、車頭及避震器受損，並非如鑑定意見書中所稱僅左側腳踏板受損，從雙方機車
    受損狀態可知，係廖車往左轉撞擊吳車肇事云云。經查：
（一）關於本件行車事故發生過程，業據告訴人丙○○於警訊、偵查及本院調查、審
      理時指述綦詳，此外並有臺中縣警察局交通事故談話紀錄表二紙、道路交通事
      故調查報告表一紙、臺灣省臺中縣區車輛行車事故鑑定委員會函併本案鑑定意
      見書一份、肇事現場及兩車車損情形照片共三十紙及澄清醫院診斷證明書三紙
      等件在卷可參。由告訴人陳稱其係因迎面駛來之古車貿然左轉而往路中閃避，
      而被告亦供稱其前方有水窪而往左偏閃避，再由雙方陳稱撞擊點均係機車之左
      側各等語，復佐以道路交通事故調查報告表所示撞擊發生後雙方機車所處相對
      位置及機車車損照片觀之，本件事故之發生，主因顯係古車未讓迎面直駛而來
      之廖車先行即冒然左轉，而次因則為廖車朝左閃避古車及吳車朝左閃避水坑而
      均偏往狹路路中行駛且均未注意車前狀況，以致兩機車各以左側於路中附近碰
      撞肇事。
（二）按車輛行駛時，駕駛人應注意車前狀況，並隨時採取必要之安全措施，道路交
      通安全規則第九十四條第三項定有明文，被告騎車自應注意上述道路交通安全
      規定。則依本件道路交通事故調查報告表所示，當時天候係晴、光線為日間自
      然光線、道路類別為村里道路、道路形態為直路、路面狀況無缺陷、無障礙物
      、視距良好，即案發時客觀行車環境並無不能注意之情形，而由被告於事故後
      警詢時自稱：「（發現危害狀況時距離對方多遠？）撞擊前，未見距離對方多
      遠，見到就撞上」等語（有臺中縣警察局交通事故談話紀錄表為證）考之，顯
      見碰撞前被告為向左閃避水窪，而疏未注意前方古車及廖車動態，致未採取必
      要之安全措施（如減速靠右慢行或修正減少左偏行駛之角度等），而與廖車發
      生碰撞，告訴人並因而受有如事實欄所載之傷害，是被告就本件行車事故之發
      生顯有過失，且其過失駕駛行為，核與告訴人之傷害間，具有相當因果關係。
      另縱本件告訴人於閃避古車時亦未注意車前狀況而與有過失，然被告前開過失
      駕駛行為並不因告訴人與有過失而得解免其罪責。
（三）前開臺中縣區車輛行車事故鑑定委員會鑑定意見書認為：「古車行經肇事地段
      狹路直路處所未讓迎面直行駛來廖車先行即貿然左轉迴車欲停至路旁空地，造
      成廖車往路中閃避，閃避時未注意迎面有吳車駛來，吳車行經狹路肇事地段閃
      避路面水窪時亦未注意迎面有廖車駛來，兩機車即在狹路中附近碰撞肇事。甲○○有違反道路交通安全規則第一百零六條第五款等規定，丙○○、乙○○有
      違反道路交通安全規則第九十四條第三項前段等規定。甲○○駕駛自小客車貿
      然左轉，造成機車閃避相撞，為肇事主因。丙○○駕駛重機車、乙○○駕駛重
      機車，雙方均未注意車前情況謹慎行駛，同為肇事次因」一節，經審核本案卷
      證資料，本院認前開鑑定意旨合理可採，被告請求申請覆議，核無必要。綜上
      所析，本件被告行車時未注意車前狀況肇事致人受傷，其犯行洵堪認定。
二、核被告乙○○所為，係犯刑法第二百八十四條第一項前段之過失傷害罪，又被告
    於肇事後即以電話通知丙○○家人，此業據丙○○於警訊時陳明，且被告於承辦
    警員劉慶瑞到場處理，尚未知是何人肇事之前，即向劉慶瑞陳述肇事經過，此有
    臺中縣警察局交通事故談話紀錄表及道路交通事故調查報告表可按，其對於未發
    覺之罪自首而接受裁判，應依法減輕其刑。原審適用刑法第二百八十四條第一項
    前段、第六十二條前段、第四十一條第一項前段、罰金罰鍰提高標準條例第一條
    前段、第二條規定，判處被告拘役二十日，並諭知如易科罰金之折算標準，經核
    其認事用法均無違誤，量刑亦屬妥適，被告前開上訴意旨核無理由，應予駁回。
    至告訴人聲請檢察官上訴意旨，認告訴人所受前開傷害顯非普通傷害，被告所為
    應構成刑法第二百八十四條第二項（應為同條第一項後段之誤載）之過失重傷罪
    ，又被告犯罪後未悔悟過失犯行，且未與告訴人和解，原審量刑過輕云云。惟按
    刑法第十條第四項第四款所謂「毀敗一肢以上之機能」構成重傷，係指肢體因傷
    害之結果完全喪失其效用者而言，初不以驗斷時之狀況如何為標準，如經過相當
    之診治而能回復原狀，或雖不能回復原狀而僅祇減衰其效用者，仍不得謂為該款
    之重傷。如臂骨雖經折斷，但醫治結果仍能舉動而僅不能照常者，祇可認為減衰
    機能，要與毀敗全肢之機能有別，又毀敗一肢以上之機能，既設有專款規定，則
    傷害四肢之重傷，自以有被毀敗之情形為限，其同條第四項第六款所規定其他於
    身體或健康有重大不治或難治之傷害，即不包括傷害四肢在內（最高法院二十八
    年上字第一○九八號、三十年上字第四四五號判例參照）。本件告訴人受傷之初
    受有如事實欄所載之傷勢，經治療後，目前右足仍需二至三次手術，且右足第二
    、三、四、五趾功能喪失，左側鎖骨仍需拔釘手術，二次手術後右足功能無法完
    全恢復等情，有卷附澄清醫院診斷證明書三紙為憑，足徵告訴人之右足為第二、
    三、四、五趾功能喪失，而尚未達完全喪失效用之程度，其既僅有效用上之衰減
    ，自與重傷之構成要件不符甚明。另被告是否賠償告訴人之損害，固為法院量刑
    審酌標準之一，然法院量刑本應審酌一切情狀而為判定，且刑法第二百八十四條
    第一項前段之過失傷害罪係規定：「因過失傷害人者，處六月以下有期徒刑、拘
    役或五百元以下罰金」，原審既經審酌本件肇事經過及過失程度、比例等一切情
    狀後，判處被告拘役二十日，並諭知易科罰金之折算標準，核其所量處之刑度，
    並無過輕或不當情形，至賠償部分乃屬民事問題，告訴人尚可循其他途徑請求救
    濟，非可因此而認原審之量刑過輕而有所違誤，上訴人即檢察官此部分上訴意旨
    要無可採，亦應予駁回。
三、據上論斷，應依刑事訴訟法第四百五十五條之一第一項、第三項、第三百六十八
    條，刑法第二百八十四條第一項前段、第六十二條前段、第四十一條第一項前段
    、罰金罰鍰提高標準條例第一條前段、第二條，判決如主文。
中      華      民      國      九十一      年    十二    月  二十      日
                         臺灣臺中地方法院刑事第二庭
                             審判長法  官    張  智  雄
                                   法  官    陳  如  玲
                                   法  官    蔡  建  興
右正本證明與原本無異。
不得上訴。
                                   書記官
中      華      民      國      九十一      年    十二    月  二十      日
